臺灣臺北地方法院交通事件裁定　　　　 96年度交聲字第205號
原處分機關　臺北市交通事件裁決所
異　議　人
即受處分人　甲○○
上列受處分人因違反道路交通管理處罰條例案件，對於臺北市交
通事件裁決所中華民國96年1月24 日所為之處分（原處分案號：
北市裁二字第裁22-A3K425803號），聲明異議，本院裁定如下：
    主　文
異議駁回。
　　理  由
一、按汽車駕駛人於身心障礙專用停車位違規停車者，處新臺幣
    六百元以上一千二百元以下罰鍰，道路交通管理處罰條例第
    五十六條第一項第十款定有明文。又使用身心障礙者專用停
    車位者，除掛有專用牌照之車輛外，應將專用停車位識別證
    置於汽車擋風玻璃明顯處或黏貼於機車車首，以供查核檢驗
    ；違規佔用路邊停車場專用停車位者，由交通勤務警察、依
    法令執行交通稽查任務人員或交通助理人員依道路交通管理
    處罰條例第五十六條規定辦理，身心障礙者專用停車位設置
    管理辦法第九條、第十四條第一項亦有明文。
二、本件異議人即受處分人甲○○於民國九十五年十二月七日十
    三時五十分許，將其所有車牌號碼Z2-9153 號自用小客車，
    停放在臺北市○○○路○段二百一十號前之身心障礙專用停
    車位內，經臺北市政府警察局交通警察大隊員警賴建龍以受
    處分人有「於身心障礙專用停車位違規停車」之違規行為，
    依道路交通管理處罰條例第五十六條第一項第十款製單舉發
    ，嗣受處分人於舉發通知單所載應到案日期九十六年一月十
    日前之九十五年十二月二十七日，向原處分機關提出申訴，
    經原處分機關臺北市交通事件裁決所函請原舉發單位調查結
    果，仍認受處分人有前揭違規行為，乃依道路交通管理處罰
    條例第五十六條第一項第十款及違反道路交通管理事件統一
    裁罰基準及處理細則第四十三條、第四十四條、第六十七條
    之規定，於九十六年一月二十四日以北市裁二字第裁22-A3K
    425803號違反道路交通管理事件裁決書，裁處受處分人罰鍰
    一千二百元，受處分人於同日收受上開裁決書後，於二十日
    之法定期間內即九十六年二月六日聲明異議等情，有臺北市
    政府警察局北市警交大字第-A3K425803號舉發違反道路交通
    管理事件通知單、交通違規案件陳述書、臺北市政府警察局
    交通警察大隊96年1月12日北市警交大執字第09630113300號
    書函、臺北市交通事件裁決所北市裁二字第裁22-A3K425803
    號違反道路交通管理事件裁決書暨送達證書等件在卷可稽。
三、異議意旨略以：受處分人為下肢殘障人士，領有殘障手冊及
    專用停車位識別證，於前揭時間駕駛上開車輛行經舉發地點
    時，因腹痛如絞，情急之下，只得將車輛匆匆停放在身心障
    礙者專用停車格後，即下車向宜德復健科診所借用廁所，於
    如廁後返回停車位時，始發現車輛遭拖吊，受處分人並非蓄
    意或未注意將專用停車位識別證放置於擋風玻璃處，為此聲
    明異議，請求撤銷原處分等語。
四、經查，異議人係殘障人士，領有臺北市政府社會局所發給之
    身心障礙專用停車位識別證，固據其提出專用停車位識別證
    影本一紙在卷可稽。惟按身心障礙者專用停車位設置管理辦
    法之立法目的，主要在於維護身心障礙者之合法權益及生活
    ，保障其公平參與社會生活之機會，結合政府及民間資源，
    規劃並推行各項扶助及福利措施，乃在身心障礙者保護法第
    四十八條授權訂定身心障礙者專用停車位設置管理辦法。又
    使用身心障礙者專用停車位者，應將專用停車位識別證置於
    汽車擋風玻璃明顯處或黏貼於機車車首，以供查核驗證。專
    用停車位識別證應由身心障礙者本人親自持用或家屬乘載身
    心障礙者本人時持用。前項家屬如未乘載身心障礙者本人時
    ，不得使用專用停車位識別證。掛有專用牌照之車輛，由身
    心障礙者本人使用或乘載身心障礙者本人時，得使用身心障
    礙者專用停車位，身心障礙者專用停車位設置管理辦法第九
    條、第十二條分別定有明文。其立法意旨應在於藉由專用停
    車位識別證之查核，以檢驗殘障車位實際佔用者之身分，確
    保使用殘障車位之人為身心障礙者，防止一般民眾駕駛身心
    障礙車輛或一般車輛而佔用殘障車位，破壞立法美意。是主
    管機關須為必要之管理措施，自應一體適用於所有身心障礙
    者，此如同道路交通管理處罰條例第十四條第二款規定行車
    執照應隨車攜帶，具有同樣之規範目的。是汽車駕駛人縱領
    有身心障礙者專用停車位識別證，惟如其未依規定將專用停
    車位識別證置於汽車擋風玻璃明顯處，將使查核人員無法判
    定該車是否屬於已登記之身心障礙車輛，及該車實際駕駛人
    是否為身心障礙者，於此情形，即應認其於身心障礙專用停
    車位違規停車。本件受處分人並不否認未將專用停車位識別
    證置於汽車擋風玻璃明顯處供查核檢驗，惟以其腹痛如絞，
    一時情急，乃匆匆將車停妥後下車借用廁所等情詞置辯，然
    受處分人所述是否屬實，已難查證，且將專用停車位識別證
    置於汽車擋風玻璃明顯處僅舉手之勞，縱所言屬實，受處分
    人亦應係急於如廁疏未注意依上開規定辦理，其違反上開行
    政法上義務之行為要難謂無過失，依行政罰法第七條第一項
    之規定，仍應受罰。揆諸上開說明，本件受處分人違規停車
    之事實至為明確。從而，原處分機關依道路交通管理處罰條
    例第五十六條第一項第十款及違反道路交通管理事件統一裁
    罰基準表之規定，裁處受處分人罰鍰一千二百元，核無違誤
    ，本件異議為無理由，應予駁回。
五、據上論斷，應依道路交通案件處理辦法第十九條，裁定如主
    文。
中　　華　　民　　國　　96　　年　　3 　　月　　2 　　日
　　　　　　　　　　　　　　　交通法庭法　官　鍾淑慧
以上正本證明與原本無異
如不服本裁定應於送達後5日內向本院提出抗告狀
      　　　　　　　　　　　　　書記官　劉英芬
中　　華　　民　　國　　96　　年　　3 　　月　　6 　　日
